【裁判字號】    94,重勞上,24
【裁判日期】    950606
【裁判案由】    給付資遣費等
【裁判全文】
臺灣高等法院民事判決                94年度重勞上字第24號
上  訴  人  旭陽科技股份有限公司
法定代理人  甲○○
訴訟代理人  丙○○
被  上訴人  乙○○
訴訟代理人  林良財律師
上列當事人間請求給付資遣費等事件，上訴人對於中華民國94年
10月21日臺灣士林地方法院94年度重勞訴字第1 號第一審判決提
起上訴，本院於95年5 月23日言詞辯論終結，判決如下：
    主  文
上訴駁回。
第二審訴訟費用由上訴人負擔。
    事實及理由
一、被上訴人起訴主張：被上訴人自民國86年7 月1 日起任職上
    訴人公司，擔任技術副總經理，每月薪資為新台幣（下同）
    173,500 元，惟自89年2 月起，上訴人未經被上訴人同意即
    擅自減薪，每月短發薪資90,000元。嗣上訴人於93年8 月27
    日以「暫停營業後續工作期限告示」，無預警通知解僱被上
    訴人，並強制辦理交接事宜，被上訴人於93年9 月1 日與上
    訴人完成交接，惟上訴人並未發給資遣費及預告工資。計上
    訴人自89年2 月至93年9 月止，短付被上訴人共計56個月之
    薪資計5,040,000 元、預告工資172,124 元及資遣費
    1,243,474 元等語。爰依兩造間之勞動契約，訴請上訴人給
    付被上訴人6,455,598 元，及自起訴狀繕本送達翌日起至清
    償日止，按年息5%計算之利息。
二、上訴人則以：被上訴人為上訴人公司之發起人之一，被上訴
    人並以其與另2 位發起人許樹恩、高華鵬所發明之「以自然
    反應合成法製造氫能電池用之儲氫合金（中華民國發明專利
    第085771號）」抵充股東出資，上訴人董事會並於86年7 月
    1 日聘任被上訴人擔任副總經理，故被上訴人為上訴人公司
    實施管理權之人，且為具有獨立裁量權之經理人，被上訴人
    既為上訴人公司董事會委任之經理人，其與上訴人間自無勞
    動基準法相關規定之適用，故被上訴人請求上訴人公司給付
    預告工資及資遣費，於法無據。上訴人公司設立後，虧損累
    累，無論生產、研發及銷售皆無績效可言，故89年2 月停止
    發放一般員工之績效獎金，被上訴人為參與上訴人公司經營
    之副總經理，依公司法第8 條之規定，亦為公司之負責人，
    其稱上訴人未經其同意即擅自予以減薪，並不足採等語，資
    為抗辯。
三、原審判命上訴人應給付被上訴人自89年2 月至93年8 月止短
    付之薪資4,950,000 元、預告工資169,740 元、資遣費
    1,202,325 元，合計6,322,065 元，及自93年12月31日起至
    清償日止，按年息5%計算之利息，並分別酌定金額准免假執
    行。上訴人不服，提起上訴，並於本院上訴聲明：原判決
    關於命上訴人應給付被上訴人6,322,065 元及自93年12月31
    日起至清償日止，按年息5%計算之利息部分廢棄。上開廢
    棄部分，被上訴人在第一審之訴及假執行之聲請均駁回。被
    上訴人則答辯聲明：上訴駁回。
四、兩造不爭執之事實（見本院95年4 月20日準備程序筆錄）：
（一）被上訴人自86年7 月1 日起於上訴人公司擔任技術副總經
      理，至92年6 月間起並兼任董事之職務（被上訴人主張自
      89年起兼任董事）。
（二）上訴人自89年2 月起停發被上訴人主管加給、績效獎金及
      其他等三項各30,000元，合計90,000元之薪資。
（三）上訴人於93年8 月27日由總經理官俊欽以「暫停營業後續
      工作期限告示」通知被上訴人，表示上訴人將自93年8 月
      31日起停止一切營運活動。被上訴人即於93年9 月1 日辦
      理交接並交付門禁鑰匙於上訴人。
（四）上訴人於93年9 月13日發函予被上訴人，表示總經理暫停
      營業之提議業經董事會決議否決，請被上訴人於93年10月
      1 日銷假上班。並於93年10月11日寄發存證信函予被上訴
      人，表示經理人之解任需經董事會決議同意，而被上訴人
      未經董事會決議解任副總經理職務，請被上訴人於文到三
      日內續行處理公司委託事務。
五、本件經本院依民事訴訟法第270 條之1 第1 第3 款之規定，
    與兩造整理並協議簡化爭點（見本院95年4 月20日準備程序
    筆錄）如下：
（一）上訴人聘任被上訴人擔任副總經理職務，兩造間是僱傭關
      係或委任關係？該關係是否於92年4 月16日終止而不存在
      ？
（二）兩造間是否屬勞動基準法所定勞動契約之關係，而有該法
      之適用？該勞動契約是否因上訴人總經理於93年8 月27日
      將暫停營業之公告通知被上訴人而終止？該勞動契約是何
      時終止？是否符合勞動基準法第11條第1 款之規定？有無
      因上訴人嗣後通知董事會未同意暫停營業或解任被上訴人
      職務而有不同？
（三）上訴人自89年2 月起停發被上訴人主管加給、績效獎金及
      其他等三項各30,000元，是否經被上訴人同意？被上訴人
      依兩造契約請求上訴人給付自89年2 月至93年9 月止之主
      管加給、績效獎金及其他等三項報酬，有無理由？
（四）被上訴人依勞動基準法第2 條第3 款所定之工資為何？是
      否包含主管加給、績效獎金？上訴人是否違反勞動基準法
      第16條終止勞動契約預告期間之規定？被上訴人依該條第
      1 項第3 款、第2 項規定，請求上訴人給付1 個月預告期
      間之工資，有無理由？
（五）被上訴人依勞動基準法第2 條第4 款所定之平均月工資為
      何？其依勞動基準法第17條規定，請求上訴人給付資遣費
      ，有無理由？
六、茲就兩造間之爭點分述如下：
（一）上訴人聘任被上訴人擔任副總經理職務，兩造間是僱傭關
      係或委任關係？該關係是否於92年4 月16日終止而不存在
      ？
１、按勞動基準法所規定之勞動契約，係指當事人之一方，在從
    屬於他方之關係下提供職業上之勞動力，而由他方給付報酬
    之契約。而所謂委任契約係指委任受任人處理事務之契約，
    委任之目的，在一定事務之處理，受任人給付勞務，僅為手
    段，除當事人另有約定外，得在委任人所授權限範圍內，自
    行裁量決定處理一定事務之方法，以完成委任之目的。是僱
    傭契約與委任契約，雖均具有勞務供給之性質，然前者係以
    給付勞務之自體為契約之目的；而後者係以處理事務為契約
    之目的，其勞務之給付僅為一種手段，受任人之處理委任事
    務，雖亦須依委任人之指示，惟有時亦有獨立裁量之權，二
    者之內容及當事人間之權利義務關係均不相同，故公司之員
    工與公司間係屬僱傭關係或委任關係，應以契約之實質關係
    為判斷。又按勞動契約當事人之勞工，應具有下列特徵：（
    １）人格從屬性，即受雇人在雇主企業組織內，服從雇主權
    威，並有接受懲戒或制裁之義務。（２）親自履行，不得使
    用代理人。（３）經濟上從屬性，即受雇人並不是為自己之
    營業勞動而是從屬於他人，為該他人之目的而勞動。（４）
    納入雇方生產組織體系，並與同僚間居於分工合作狀態。故
    勞動契約之特徵，即在於從屬性。當事人間成立以供給勞務
    為內容之契約，縱兼有委任之性質，惟既有部分從屬性存在
    ，基於保護勞工之立場，仍應從寬認定係屬勞動基準法所規
    範之勞雇關係。故勞動基準法所稱受僱用之勞工，雖不包括
    依公司法所委任負責事業經營之經理人，然不具委任關係而
    僅受僱用之經理，仍符合勞工之定義，而有勞動基準法之適
    用。
２、經查：上訴人主張被上訴人係經該公司董事會聘任為副總經
    理，惟為被上訴人所否認。上訴人公司章程第23條雖規定：
    「本公司得設總經理一人，經理若干人，總經理之委任及解
    任須有董事過半數同意行之。經理之委任、解任，由總經理
    提請後，經董事過半數同意辦理」（見原審卷第114頁），
    惟其內容係著重在委任之程序，兩造間之實質法律關係，仍
    應依其契約以為判斷，尚難以前開章程之規定概認係屬委任
    關係。被上訴人任技術副總經理一職是否為經理人，不能僅
    以職稱為依據，而應以公司負責人對經理，就事務之處理，
    是否具有從屬與指揮命令之性質，以及經理是否實際參與生
    產業務、負責事業之經營為論斷。被上訴人於上訴人公司之
    職稱雖為技術副總經理，但就事務之處理，仍須經其上司即
    總經理之許可，是總經理始為最後決策者，被上訴人並非決
    策者，亦無獨立之裁量權，此由上訴人公司之通告、業務會
    議紀錄、請款單上均經總經理之簽名即明（見原審卷第55－
    60頁、第120 頁）。再參諸被上訴人在上訴人公司擔任技術
    副總經理一職，在公司內須實際參與生產業務之技術研發，
    依上訴人公司組織體系與其餘員工分工合作，此為上訴人所
    不爭執，故堪認被上訴人提供勞務之方式，係具有從屬性之
    特色。雖上訴人提出部分請購單，其上僅有被上訴人之批示
    （見原審卷第102－109頁），然該等請購單之內容，為上訴
    人公司分層負責授權之機制，非可作為被上訴人具有獨立裁
    量權之依據，不足以證明被上訴人為具有獨立裁量權之經理
    人，蓋任何特定職務之主管皆有可能在特定事務上管理監督
    所屬人員，不能因此即謂其為公司委任之經理人，非屬勞動
    基準法所稱之勞工。況被上訴人主張其對上訴人公司人員之
    進用或解職，均無決定之權，亦為上訴人所不爭執，且上訴
    人提出緊縮人事成本暫緩發放津貼獎金之方案，被上訴人亦
    與其他一般員工同受拘束，益見被上訴人並非具有裁量權之
    決策者，其職務確實係具有從屬性而非獨立性。至被上訴人
    於任職技術副總經理期間，曾同時擔任上訴人公司董事乙節
    ，尚不足以作為認定兩造間係屬委任關係而非僱傭關係之依
    據。綜上所述，兩造間之契約，係屬僱傭契約，而有勞動基
    準法之適用，堪予認定。
３、次查：被上訴人雖曾於92年4 月16日向總經理提出辭呈，惟
    上訴人公司總經理未予核准，此有被上訴人提出之辭呈一件
    附卷可稽（見原審卷第144 頁），且被上訴人其後仍繼續在
    上訴人公司工作，為兩造所不爭執，是兩造間之僱傭關係並
    未因而終止。是上訴人主張兩造間之僱傭關係已於92年4 月
    16日終止云云，即不足採。
（二）兩造間是否屬勞動基準法所定勞動契約之關係，而有該法
      之適用？該勞動契約是否因上訴人總經理於93年8 月27日
      將暫停營業之公告通知被上訴人而終止？該勞動契約是何
      時終止？是否符合勞動基準法第11條第1 款之規定？有無
      因上訴人嗣後通知董事會未同意暫停營業或解任被上訴人
      職務而有不同？
１、按「非有左列情形之一者，雇主不得預告勞工終止勞動契約
    ：一、歇業或轉讓時。二、虧損或業務緊縮時。三、不可抗
    力暫停工作在一個月以上時。四、業務性質變更，有減少勞
    工之必要，又無適當工作可供安置時。五、勞工對於所擔任
    之工作確不能勝任時」，勞動基準法第11條第1 款定有明文
    。
２、兩造間之契約係屬勞動基準法所規定之勞動契約，而有該法
    之適用，已如前述，茲不贅論。經查：上訴人於93年8 月27
    日以「暫停營業後續工作期限告示」，由上訴人公司總經理
    通知被上訴人，上訴人公司將於93年8 月31日停止一切營運
    活動（見原審卷第170 頁），雖上訴人主張該告示並非解僱
    通知，而係徵詢被上訴人意見，且告示備註欄有註明「暫停
    營業並非結束營業也非歇業」云云。惟勞動基準法第11條第
    1 款所規定之「歇業」，僅須公司事實上已經歇業，勞工無
    法提供勞務即屬之，不以公司有為歇業登記為必要，查上訴
    人公司為前開告示時，公司內僅餘總經理、副總經理、廠長
    3 人，已無其他員工，證人即上訴人公司前廠長戴雲城證稱
    ：公司當時已發不出薪水，公司說要結束營業，伊在上訴人
    要求下，續留15日維修機器，並未生產任何產品等語（見原
    審卷第148 頁），再參以告示中指示之代辦事項如：出售公
    務車、收回手機註銷門號、停止電力電話使用、私人物品打
    包、被上訴人及戴雲城交出鑰匙與保全卡片等項（見原審卷
    第170 頁），均足認上訴人公司已無續行業務，而進行停業
    之相關準備，顯有歇業之事實。且上訴人公司之告示已表明
    於93年8 月31日後，即無再行受領被上訴人提供勞務之意思
    ，並自93年9 月1 日起停止給付被上訴人薪資，自堪認該告
    示係上訴人依勞動基準法第11條第1 款之規定，對被上訴人
    為終止勞動契約之意思表示。
３、次查：上訴人雖辯稱公司董事會於93年9 月6 日決議否認上
    訴人公司總經理官俊欽暫停營業之提議云云。惟依公司法第
    8 條第2 項規定，經理人在執行職務範圍內，亦為公司負責
    人，上訴人公司既已有歇業之事實，且其總經理亦依其職權
    通知被上訴人終止契約，已如前述，則兩造契約即已合法終
    止，上訴人嗣以93年9月13日函（見原審卷第116頁）、及93
    年10月11日存證信函（見原審卷第117－118頁），通知被上
    訴人繼續出勤提供勞務，就兩造契約已終止之事實，並無影
    響。是以被上訴人雖因收受前開通知，於93年10月1 日至上
    訴人公司，因大門深鎖致無法進入（見原審卷第167 頁、第
    168 頁），然兩造契約既已合法終止，則被上訴人其後前往
    上訴人公司之行為，與兩造勞動契約業經終止之效力亦不生
    影響。
（三）上訴人自89年2 月起停發被上訴人主管加給、績效獎金及
      其他等三項各30,000元，是否經被上訴人同意？被上訴人
      依兩造契約請求上訴人給付自89年2 月至93年9 月止之主
      管加給、績效獎金及其他等三項報酬，有無理由？
１、經查：被上訴人於86年7 月1 日至上訴人公司任職之初，薪
    資為每月166,000 元，業據被上訴人提出86年11月20日至87
    年8 月20日之薪資明細表為證（見原審卷第32－37頁），嗣
    被上訴人薪資於87年9 月18日調整為167,500 元，其薪資結
    構載為底薪75,700元、主管加給、績效獎金、其他三項各
    30,000元、伙食津貼1,800 元，亦有調薪通知單在卷可稽（
    見原審卷第38頁）。而上訴人公司自89年2 月起，即停發其
    中主管加給30,000元、績效獎金30,000元及其他30,000元等
    項，共計90,000元之事實，為上訴人公司所不爭，是此部分
    之事實，堪信為真。
２、次查：上訴人雖抗辯係因該公司虧損，經上訴人公司總經理
    於88年12月14日召開業務，宣布自89年1 月起緊縮各項費用
    及人事成本，被上訴人有參與該次會議，並簽收會議紀錄，
    應已同意該次會議減薪之決議云云。惟該次業務會議紀錄，
    上訴人公司總經理之發言內容第2 項為「旭陽（即上訴人公
    司）現況經營困難，本月人事薪資發放已顯困難，元月後將
    無法正常發放，目前將緊縮各項費用及人事成本，來渡此難
    關」等語，此有會議記錄附卷可稽（見原審卷第63頁背面）
    ，此項發言為上訴人公司總經理之單方指示，未經與會人員
    決議，亦無徵求與會人員同意之記載，且其指示內容僅抽象
    說明緊縮人事成本之政策，並未敘明具體執行方式，亦無減
    薪之記載，而緊縮人事成本之方法有多端，非必指減薪，例
    如遇缺不補亦為緊縮人事成本之方法，故上訴人公司88年12
    月14日之業務會議紀錄非可認為係減薪之決議。況被上訴人
    在會議中無從得知上訴人公司將以減薪方式因應，自難以被
    上訴人未曾在會議中為反對之發言或已簽收紀錄即認定其係
    表示同意減薪，是上訴人主張被上訴人已同意減薪決議云云
    ，不足採信。
３、再查：上訴人於89年2 月間之「薪資發放通知」第2 點記載
    ：「為使公司在未來3 個月內之薪資能順利發放，以渡過難
    關，將實施薪資之績效獎金及加給津貼暫時停止發放，至5
    月份營收順利後再行補齊」等語 (見原審湖勞調字第27號卷
    第12頁），可知上訴人僅係通知暫時停止發放績效獎金及加
    給津貼，並非取消，並承諾於特定期間後補齊，故上訴人公
    司於前開會議後所提出之具體方案，僅係暫緩部分薪資之發
    放，並非全面減薪，是上訴人主張被上訴人同意減薪，自非
    有據。
４、又被上訴人雖於88年12月8 日有在「主管職11月份績效評核
    表」上簽寫「旭陽目前營運績效不彰，本人難辭其咎，即日
    起全數扣除30,000元績效獎金以為鏡」、上訴人公司總經理
    則簽核「每月一萬元」，此有績效評核表在卷足稽（見本院
    卷第66頁），惟上訴人公司於該績效評核表後仍依發予被上
    訴人原薪資數額，顯見上述減薪10,000元之合意並未執行，
    且因上訴人發放原額薪資而歸於失效。嗣後，上訴人公司於
    89年2 月間「薪資發放通知」中通知「…將實施薪資之績效
    獎金及加給津貼暫時停止發放…」，僅係上訴人公司單方之
    通知，上訴人並未表示同意，且於90年6月2日發傳真信函予
    上訴人要求補發積欠之薪資，(見原審卷第80頁)，上訴人自
    認有收受該傳真通知 (見原審卷第85頁），益見被上訴人並
    未同意上訴人公司89年2 月間起之減薪，則上訴人主張被上
    訴人已同意減薪云云，不足採信。
５、上訴人另主張90年3 月28日召開董監事暨業務會議時，被上
    訴人係上訴人公司董事，就該公司89年度決算表冊並無異議
    ，已表示同意減薪應云云。惟自該董監事暨業務會議紀錄觀
    之（見原審卷第65頁），該次會議僅為董事會討論股東會開
    會議程，與減薪無關。況公司會計表冊依公司法規定係由股
    東會承認，非由董事會承認，上訴人並未提出會計表冊如何
    記載人事薪資費用，亦未舉證證明會計表冊有具體減薪之記
    載，自不得謂被上訴人於董事會未表示意見即係表示同意減
    薪。而薪資之約定，為契約之必要之點，且上訴人減少之薪
    資金額為90,000元，已達被上訴人原薪資之1/2 ，屬契約之
    重大變更，被上訴人既否認與上訴人有此合意，自應由上訴
    人就此項有利於己之事實，負舉證之責，惟上訴人並未舉證
    證明被上訴人確有同意減薪，則其所為上開主張，即不足採
    。從而，被上訴人依兩造之僱傭契約，請求上訴人給付自89
    年2 月至93年8月計55個月短付之薪資合計4,950,000元（
    90,000×55＝4,950,000），即屬有據。
（四）被上訴人依勞動基準法第2條第3款所定之工資為何？是否
      包含主管加給、績效獎金？上訴人是否違反勞動基準法第
      16條終止勞動契約預告期間之規定？被上訴人依該條第1
      項第3 款、第2 項規定，請求上訴人給付1個月預告期間
      之工資，有無理由？
１、按勞動基準法第2 條第3 款將工資定義為：「謂勞工因工作
    而獲得之報酬；包括工資、薪金及按計時、計日、計月、計
    件以現金或實物等方式給付之獎金、津貼及其他任何名義之
    經常性給與均屬之。」。勞動基準法施行細則第10條規定：
    「本法第2 條第3 款所稱之其他任何名義之經常性給與係指
    下左列各款以外之給予：1.紅利。2.獎金：指年終獎金、競
    賽獎金、研究發明獎金、特殊功續獎金、久任獎金、節約燃
    料物料獎金及其他非經常性獎金。3.春節、端午節、中秋節
    給予之節金。4.醫療補助費、勞工及其子女教育補助費。5.
    勞工直接受自顧客之服務費。6.婚喪喜慶由雇主致送之賀禮
    、慰問金或奠儀等。7.職業災害補償費。8.勞工保險及雇主
    以勞工為被保險人加入商業保險支付之保險費。9.差旅費、
    差旅津貼、交際費、夜點費及誤餐費。10.工作服、作業用品
    及其代金。11.其他經中央主管機關會同中央目的事業主管機
    關指定者」，依此規定，僅須僱主實際上每月固定給付之金
    額即屬「經常性之給與」，不論其名義為何，均屬受僱人之
    工資。
２、經查：被上訴人自86年7 月1 日受上訴人公司聘僱時起，所
    領薪資，其結構並未區分底薪、主管加給、職務加給、績效
    獎金等項目，此有被上訴人86年9 月至87年8 月薪資明細表
    可稽（見原審卷第32頁至第37頁），惟上訴人於87年9 月將
    被上訴人薪資區分為底薪、主管加給、職務加給、績效獎金
    等不同項目之名稱，此有上訴人公司87年9 月18日調薪通知
    單及被上訴人87年9 月薪資單可稽（見原審卷第38－39頁）
    ，該調整之薪資僅在名稱上作區分而已，實際上仍係每月固
    定支付之經常性給與，非如一般所稱業績獎金係依員工每月
    業績計算而有變動，故被上訴人之底薪、主管加給、職務加
    給、績效獎金等，均為經常性給與，均屬被上訴人之工資。
    被上訴人自契約終止前6 月即93年3 月1 日至93年8 月31日
    間，每月領取薪資83,500元，有薪資單在卷可證（見原審湖
    勞調字第27號卷第14頁、原審卷第89－92頁），且為上訴人
    所不爭執，此部分合計為501,000 元。再加計上訴人短付被
    上訴人每月90,000元之津貼加給540,000 元，故被上訴人自
    93年3 月1 日至93年8 月31日應領薪資總額為1,041,000 元
    （83,500×6＋90,000×6＝1,041,000） ，而該期間共計
    184 日，是以被上訴人每日平均工資為5,658 元
    （1,041,000÷184＝5,658，元以下四捨五入），則被上訴
    人之月平均工資應為169,740元（5,658×30＝169,740）。
３、次按勞動基準法第11條規定：非有左列情形之一者，雇主不
    得預告勞工終止勞動契約：一、歇業或轉讓時。二、虧損或
    業務緊縮時。三、不可抗力暫停工作在一個月以上時。四、
    業務性質變更，有減少勞工之必要，又無適當工作可供安置
    時。五、勞工對於所擔任之工作確不能勝任時。又雇主依第
    11條或第13條但書規定終止勞動契約者，其預告期間依左列
    各款之規定：一、繼續工作三個月以上一年未滿者，於十日
    前預告之。二、繼續工作一年以上三年未滿者，於二十日前
    預告之。三、繼續工作三年以上者，於三十日前預告之。雇
    主未依第1 項規定期間預告而終止契約者，應給付預告期間
    之工資。
４、經查：被上訴人受僱於上訴人之期間自86年7月1日起至93年
    8 月31日被告終止契約日止，被上訴人受僱於上訴人繼續工
    作3 年以上，上訴人歇業終止契約應於30日前預告之，上訴
    人既未對被上訴人於30日前為預告之通知，則被上訴人所得
    請求預告期間內之工資為169,740 元（平均日工資5,658 元
    ×30日＝169,740 元）。
（五）被上訴人依勞動基準法第2 條第4 款所定之平均月工資為
      何？其依勞動基準法第17條規定，請求上訴人給付資遣費
      ，有無理由？
１、按雇主依前條終止勞動契約者，應依左列規定發給勞工資遣
    費：一、在同一雇主之事業單位繼續工作，每滿一年發給相
    當於一個月平均工資之資遣費。二、依前款計算之剩餘月數
    ，或工作未滿一年者，以比例計給之。未滿一個月者以一個
    月計。勞動基準法第16條第1 項、第3 項、第17條分別定有
    明文。
２、被上訴人主張上訴人未經預告於93年8 月31日歇業而終止與
    被上訴人之勞動契約，被上訴人平均月工資為169,740 元均
    已如前述，故依前開規定，上訴人即應給付被上訴人資遣費
    。經查：被上訴人自86年7 月1 日起受僱上訴人，至93年8
    月31日被告終止契約日止，工作年資合計為7年1月，以月平
    均工資169,740 元計算，則被上訴人所得請求之資遣費為
    1,202,325元（169,740×7+169,740×1/12=1,202,325）。
七、綜上所述，被上訴人依兩造勞動契約及勞動基準法第16條、
    第17條之規定，請求上訴人給付積欠之薪資4,950,000 元、
    預告工資169,740 元、資遣費1,202,325 元，合計
    6,322,065 元，及自起訴狀繕本送達翌日93年12月31日起至
    清償日止，按年息5%計算之利息，為有理由，應予准許。原
    審就此部分為被上訴人勝訴之判決，並依兩造之聲請，酌定
    相當擔保金額分別准免假執行，並無不合。上訴人上訴意旨
    指摘原判決此部分不當，求予廢棄改判，為無理由，應予駁
    回。
八、因本案事證已臻明確，兩造其餘主張陳述及所提之證據，經
    審酌後於判決結果無影響，毋庸一一予以論述，附此敘明。
據上論結，本件上訴為無理由，依民事訴訟法第449條第1項、第
78條，判決如主文。
中    華    民    國    95    年    6    月     6     日
                  民事勞工法庭  審判長  法  官  張劍男
                                        法  官  郭松濤
                                        法  官  丁蓓蓓
正本係照原本作成。
如不服本判決，應於收受送達後20日內向本院提出上訴書狀，其
未表明上訴理由者，應於提出上訴後20日內向本院補提理由書狀
（均須按他造當事人之人數附繕本）上訴時應提出委任律師或具
有律師資格之人之委任狀；委任有律師資格者，另應附具律師資
格證書及釋明委任人與受任人有民事訴訟法第466條之1第1 項但
書或第2項（詳附註）所定關係之釋明文書影本。
中    華    民    國    95    年    6     月    7     日
                                        書記官  張淑芬
附註：
民事訴訟法第466條之1（第1項、第2項）：
對於第二審判決上訴，上訴人應委任律師為訴訟代理人。但上訴
人或其他法定代理人具有律師資格者，不在此限。
上訴人之配偶、三親等內之血親、二親等內之姻親，或上訴人為
法人、中央或地方機關時，其所屬專任人員具有律師資格並經法
院認為適當者，亦得為第三審訴訟代理人。


司法院資訊處製作；財團法人民間司法改革基金會備份。
